臺灣臺中地方法院刑事判決　　　　　 96年度中簡上字第544號
上　訴　人　臺灣臺中地方法院檢察署檢察官
被　　　告　甲○○
上列上訴人因被告違反毒品危害防制條例案件，不服本院臺中簡
易庭中華民國96年4月18日96年度中簡字第584號第一審刑事簡易
判決（聲請簡易判決處刑案號：臺灣臺中地方法院檢察署95年度
偵字第5776號）提起上訴及移送併案審理（ 96年度毒偵字第866
、2076、2623、2829、3407號），本院合議庭認不得以簡易判決
處刑，改依通常程序為第一審判決如下：
    主    文
原判決撤銷。
甲○○施用第二級毒品，累犯，處有期徒刑壹年貳月。扣案之甲
基安非他命包（重貳點伍柒公克）沒收銷燬之；扣案之吸食器
貳組、塑膠空袋個、塑膠管壹支、吸管貳支均沒收。
    犯罪事實及理由
一、甲○○曾於民國九十四年間，因施用毒品案件，經本院以九
    十四年度毒聲字第六一Ｏ號，裁定送勒戒處所觀察、勒戒後
    ，認無繼續施用毒品之傾向，於九十四年六月八日觀察、勒
    戒執行完畢釋放，並經臺灣臺中地方法院檢察署檢察官以九
    十四年度毒偵字第二七五六號為不起訴處分；復於九十五年
    間，因施用毒品案件，經本院於九十五年三月二十七日，以
    九十五年度中簡字第三六六號，判處有期徒刑五月確定，於
    九十五年五月十八日易科罰金執行完畢。詎甲○○猶不知悛
    悔警惕，竟基於反覆施用第二級毒品甲基安非他命之犯意，
    自九十五年八月十八日起，至九十六年六月十二日中午十二
    時許止，在臺中市○區○村路一一七巷十七號住處、臺中市
    ○○路某賓館、臺中市「黃石汽車旅館」、臺中縣大里市某
    朋友住處、臺中市○區○○路五二五號某朋友住處，以塑膠
    管或吸管將第二級毒品甲基安非他命自塑膠袋中取出，並置
    於吸食器內，以火燒烤成煙後吸用之方式，施用第二級毒品
    甲基安非他命多次，平均每星期施用二次。期間先於九十五
    年八月二十四日，經臺中市警察局第一分局，依毒品危害防
    制條例第二十五條第二項規定通知採驗尿液，經送往中山醫
    學大學附設醫院檢驗科藥物檢測中心以免疫酵素分析法及氣
    相層析質譜議鑑驗結果，呈第二級毒品甲基安非他命於人體
    代謝後之安非他命、甲基安非他命陽性反應；次於九十五年
    十二月二十五日十七時三十分許，在臺中市南屯區○○○路
    四二七號「蒂娜汽車賓館」七Ｏ一室為警查獲，經警方取得
    甲○○同意採集其尿液，送往詮昕科技股份有限公司以免疫
    酵素分析法及氣相層析質譜議鑑驗結果，呈第二級毒品甲基
    安非他命於人體代謝後之安非他命、甲基安非他命陽性反應
    ；又於九十六年四月十一日二十三時三十分許，在臺中市○
    區○○路五二五號為警查獲，並扣得第二級毒品甲基安非他
    命二包（重二．Ｏ一公克）、吸食器一組，經警方採集其尿
    液，送往中山醫學大學附設醫院檢驗科藥物檢測中心以免疫
    酵素分析法及氣相層析質譜議鑑驗結果，呈第二級毒品甲基
    安非他命於人體代謝後之安非他命、甲基安非他命陽性反應
    ；復於九十六年四月十二日，經臺中市警察局第一分局，依
    毒品危害防制條例第二十五條第二項規定通知採驗尿液，經
    送往中山醫學大學附設醫院檢驗科藥物檢測中心以免疫酵素
    分析法及氣相層析質譜議鑑驗結果，呈第二級毒品甲基安非
    他命於人體代謝後之安非他命、甲基安非他命陽性反應；再
    於九十六年五月十日十七時三十分許，在臺中市○區○村路
    一段一一七巷十七號為警查獲，並扣得吸食器一組、塑膠空
    袋三個、塑膠管一支及吸管二支，經警方採集其尿液，送往
    中山醫學大學附設醫院檢驗科藥物檢測中心以免疫酵素分析
    法及氣相層析質譜議鑑驗結果，呈第二級毒品甲基安非他命
    於人體代謝後之安非他命、甲基安非他命陽性反應；末於九
    十六年六月十三日零時三十分許，在臺中市○區○○路三五
    二號前為警查獲，並扣得第二級毒品甲基安非他命一包（重
    Ｏ
    ．五六公克），經警方採集其尿液，送往中山醫學大學附設
    醫院檢驗科藥物檢測中心以免疫酵素分析法及氣相層析質譜
    議鑑驗結果，呈第二級毒品甲基安非他命於人體代謝後之安
    非他命、甲基安非他命陽性反應，因而查悉上情。
二、經查：
    (一)上開犯罪事實，迭據被告甲○○於警詢、檢察官偵查及本
      院審理時坦承不諱，而被告於九十五年八月二十四日，經
      臺中市警察局第一分局，依毒品危害防制條例第二十五條
      第二項規定通知採驗尿液，經送往中山醫學大學附設醫院
      檢驗科藥物檢測中心以免疫酵素分析法及氣相層析質譜議
      鑑驗結果，呈第二級毒品甲基安非他命於人體代謝後之安
      非他命、甲基安非他命陽性反應等情，有臺中市警察局第
      一分局委託檢驗尿液代號與真實姓名對照表、中山醫學大
      學附設醫院檢驗科藥物檢測中心檢驗報告（詳臺中市警察
      局第一分局中分一刑字第Ｏ九五ＯＯ號警卷第三、六頁）
      在卷可證；於九十五年十二月二十五日十七時三十分許，
      在臺中市南屯區○○○路四二七號「蒂娜汽車賓館」七Ｏ
      一室為警查獲，經警方取得被告同意採集其尿液，送往詮
      昕科技股份有限公司以免疫酵素分析法及氣相層析質譜議
      鑑驗結果，呈第二級毒品甲基安非他命於人體代謝後之安
      非他命、甲基安非他命陽性反應等情，有臺中市警察局第
      四分局委託檢驗尿液代號與真實姓名對照表、詮昕科技股
      份有限公司濫用藥物尿液檢驗報告（詳九十六年度毒偵字
      第八六六號偵卷第十一、十三頁）在卷可證；於九十六年
      四月十一日二十三時三十分許，在臺中市○區○○路五二
      五號為警查獲，經警方採集被告尿液，送中山醫學大學附
      設醫院檢驗科藥物檢測中心以免疫酵素分析法及氣相層析
      質譜議鑑驗結果，呈第二級毒品甲基安非他命於人體代謝
      後之安非他命、甲基安非他命陽性反應等情，有臺中市警
      察局第一分局委託驗尿液代號與真實姓名對照表、中山醫
      學大學附設醫院檢驗科藥物檢測中心檢驗報告（詳九十六
      年度毒偵字第二Ｏ七六號偵卷第二五、二六頁）在卷可證
      ；於九十六年四月十二日，經臺中市警察局第一分局，依
      毒品危害防制條例第二十五條第二項規定通知採驗尿液，
      經送往中山醫學大學附設醫院檢驗科藥物檢測中心以免疫
      酵素分析法及氣相層析質譜議鑑驗結果，呈第二級毒品甲
      基安非他命於人體代謝後之安非他命、甲基安非他命陽性
      反應等情，有臺中市警察局第一分局委託檢驗尿液代號與
      真實姓名對照表、中山醫學大學附設醫院檢驗科藥物檢測
      中心檢驗報告（詳臺中市警察局第一分局中分一刑字第Ｚ
      000000000號警卷第二、八頁）；於九十六年五
      月十日十七時三十分許，在臺中市○區○村路一段一一七
      巷十七號為警查獲，經警方採集其尿液，送往中山醫學大
      學附設醫院檢驗科藥物檢測中心以免疫酵素分析法及氣相
      層析質譜議鑑驗結果，呈第二級毒品甲基安非他命於人體
      代謝後之安非他命、甲基安非他命陽性反應等情，有臺中
      市警察局第四分局委託檢驗尿液代號與真實姓名對照表（
      詳臺中市警察局第四分局中分四偵字第Ｚ0000000
      00號警卷第十五頁）、中山醫學大學附設醫院檢驗科藥
      物檢測中心檢驗報告（詳本院第二審卷第三九頁）在卷可
      證；於九十六年六月十三日零時三十分許，在臺中市○區
      ○○路三五二號前為警查獲，經警方採集其尿液，送往中
      山醫學大學附設醫院檢驗科藥物檢測中心以免疫酵素分析
      法及氣相層析質譜議鑑驗結果，呈第二級毒品甲基安非他
      命於人體代謝後之安非他命、甲基安非他命陽性反應等情
      ，有臺中市警察局第六分局委託檢驗尿液代號與真實姓名
      對照表（詳臺中市警察局第六分局中分六警偵字第Ｚ00
      0000000號警卷第十頁）、中山醫學大學附設醫院
      檢驗科藥物檢測中心檢驗報告（詳九十六年度毒偵字第三
      四Ｏ七號偵卷第十九頁）在卷可證。此外，並有被告所有
      供施用之第二級毒品甲基安非他命三包（重二
      ．五七公克）：供施用第二級毒品甲基安非他命所用之吸
      食器二組、塑膠空袋三個、塑膠管一支、吸管二支扣案可
      資佐證，堪認被告自白與事實相符。
    (二)被告曾於九十四年間，因施用毒品案件，經本院以九十四
      年度毒聲字第六一Ｏ號，裁定送勒戒處所觀察、勒戒後，
      認無繼續施用毒品之傾向，於九十四年六月八日觀察、勒
      戒執行完畢釋放，並經臺灣臺中地方法院檢察署檢察官以
      九十四年度毒偵字第二七五六號為不起訴處分等情，有臺
      灣高等法院被告全國前案紀錄表、在監在押全國紀錄表及
      臺灣臺中地方法院檢察署刑案資料查註紀錄表附卷可稽，
      本案事證明確，被告於觀察、勒戒執行完畢釋放後，五年
      內再犯施用第二級毒品甲基安非他命之犯行，洵堪認定。
三、核被告甲○○所為，係犯毒品危害防制條例第十條第二項之
    施用第二級毒品罪。按刑事法若干犯罪行為態樣，本質上原
    具有反覆、延續實行之特徵，立法時既予特別歸類，定為犯
    罪構成要件之行為要素，則行為人基於概括之犯意，在密切
    接近之一定時、地持續實行之複次行為，倘依社會通念，於
    客觀上認為符合一個反覆、延續性之行為觀念者，於刑法評
    價上，即應僅成立一罪。學理上所稱「集合犯」之職業性、
    營業性或收集性等具有重複特質之犯罪均屬之，例如經營、
    從事業務、收集、販賣、製造、散布等行為概念者是（最高
    法院九十五年度臺上字第一Ｏ七九號）。而施用毒品為自戕
    行為，因施用毒品者會對毒品本身產生心理依賴性及生理成
    癮性，復因戒斷現象的存在，以致於不易戒除毒品，故施用
    毒品行為往往具有反覆、延續實行之特徵。被告先後數次施
    用第二級毒品甲基安非他命犯行，時間長達近十個月，且以
    每星期施用二次的頻率，長期密接施用，顯然主觀上係基於
    反覆施用之集合犯犯意為之，客觀上亦因心理依賴性及生理
    成癮性，而有反覆施用之行為特徵，為集合犯實質上一罪關
    係，應僅論以一罪。檢察官雖僅就被告在九十五年八月二十
    一日某時，施用第二級毒品甲基安非他命一次之犯行，聲請
    簡易判決處刑，然上開未經聲請簡易判決部分，既與聲請簡
    易判決處刑部分，有集合犯實質上一罪關係，本為聲請簡易
    判決處刑效力所及，本院自應併予審理，附此說明。被告曾
    於九十五年間，因施用毒品案件，經本院於九十五年三月二
    十七日，以九十五年度中簡字第三六六號，判處有期徒刑五
    月確定，於九十五年五月十八日易科罰金執行完畢等情，有
    臺灣高等法院被告全國前案紀錄表及臺灣臺中地方法院檢察
    署刑案資料查註紀錄表附卷可稽，被告前受有期徒刑執行完
    畢，五年以內再故意犯本件有期徒刑以上之罪，為累犯，應
    依刑法第四十七條第一項規定，加重其刑。
四、原審認被告甲○○犯罪事證明確，予以論罪科刑，固非無見
    。惟被告係自九十五年八月十八日起，至九十六年六月十二
    日中午十二時許止，反覆施用第二級毒品甲基安非他命多次
    ，而原判決僅認定被告於九十五年八月二十一日某時及九十
    五年十二月二十四日晚上，施用第二級毒品甲基安非他命各
    一次之犯行，未及審酌其他併案部分之施用第二級毒品甲基
    安非他命犯行，自有未洽，檢察官上訴指摘原判決漏未就具
    有集合犯實質上一罪關係之犯行予以裁判，為有理由，自應
    由本院將原判決撤銷改判。爰審酌被告前已施用毒品犯行，
    經觀察、勒戒及判處罪刑後，猶故態復萌，再行施用第二級
    毒品甲基安非他命不輟，無視於毒品對於自身健康之戕害及
    國家對於杜絕毒品犯罪之禁令，惡性非輕，本諸施用毒品者
    均有相當程度之生理成癮性及心理依賴性，其犯罪心態與一
    般刑事犯罪之本質並不相同，且被告係於觀察、勒戒執行完
    畢釋放後，五年內再犯施用第二級毒品甲基安非他命犯行，
    依毒品危害防制條例之規定，無需再經觀察、勒戒及強制戒
    治之刑事處遇程序，為兼顧被告斷絕生理成癮性及心理依賴
    性之必要，量刑實不宜過輕，並斟酌被告犯後業已坦承犯行
    ，頗具悔意等一切情狀，量處如主文所示之刑，以示懲儆。
    扣案之甲基安非他命三包（重二．五七公克）為毒品危害防
    制條例第二條第二項規定之第二級毒品，爰依毒品危害防制
    條例第十八條第一項前段規定，宣告沒收銷燬之；扣案之吸
    食器二組、塑膠空袋三個、塑膠管一支、吸管二支，為被告
    所有供施用第二級毒品甲基安非他命所用之物，業據被告供
    陳在卷，爰依刑法第三十八條第一項第二款，宣告沒收。
五、按檢察官聲請以簡易判決處刑之案件，經法院認為有第四百
    五十一條之一第四項但書之情形者，應適用通常訴訟程序審
    判之，刑事訴訟法第四百五十二條定有明文；且對於簡易判
    決之上訴，準用刑事訴訟法第三編第一章及第二章之規定，
    管轄第二審之地方法院合議庭受理簡易判決上訴案件，應依
    通常程序審理。其認案件有刑事訴訟法第四百五十二條之情
    形者，應撤銷原判決，逕依通常程序為第一審判決，法院辦
    理刑事訴訟簡易程序案件應行注意事項第十四項亦有規定。
    經查，本案審判中發現就被告所犯施用第二級毒品罪，尚有
    其他具實質上一罪即併案審理之犯罪事實，足認本院就被告
    所犯施用第二級毒品罪所認定之犯罪事實，顯與檢察官據以
    求處罪刑之事實不符，而有刑事訴訟法第四百五十一條之一
    第四項但書第二款規定之情形，依上開法律規定，原審乃屬
    誤用簡易處刑程序，應由本院合議庭逕改依通常程序審理後
    ，而為第一審之判決，併予指明。
據上論斷，應依刑事訴訟法第四百五十五條之一第一項、第三項
、第四百五十二條、第四百五十一條之一第四項但書第二款、第
三百六十九條第一項前段、第三百六十四條、第二百九十九條第
一項前段，毒品危害防制條例第十條第二項、第十八條第一項前
段，刑法第十一條、第四十七條第一項、第三十八條第一項第二
款，判決如主文。
中　　華　　民　　國　　96　　年　　8 　　月　　17　　日
                  刑事第十三庭  審判長法  官  李　秋　娟
                                      法  官  許　月　馨
                                      法  官  陳　得　利
上正本證明與原本無異。
如不服本判決，應於送達後十日內向本院提出上訴狀（須附繕本
），上訴於臺灣高等法院臺中分院。
                                      書記官  鐘  麗  芳
中　　華　　民　　國　　96　　年　　8 　　月　　17　　日
附錄本案論罪科刑法條全文
毒品危害防制條例第十條第二項
施用第二級毒品者，處三年以下有期徒刑。
